臺灣臺北地方法院小額民事判決
　　　　　　　　　　　　　　　　  111年度北小字第3277號
原      告  宋建福  
被      告  凱美南區大廈管理委員會

法定代理人  邱玉雲  
上列當事人間給付施工費用事件，於中華民國111年9月20日言詞
辯論終結，本院判決如下：
    主    文
原告之訴駁回。
訴訟費用新臺幣壹仟元由原告負擔。
    事實及理由
一、原告主張：
  ㈠原告係凱美南區大廈之住戶，坐落於該大廈之臺北市○○路000
    號12樓之4房屋（下簡稱系爭房屋）於111年5月26日原告發
    現天花板燈座處出現滴水時拍照後將圖片交由管理員轉交給
    主委，初步確認為頂樓地板有多處防水膠皮裂。原告是管委
    會委員之一，依據權責委員有權提案，在當天就在管委會群
    組中提出漏水修復的案子來供委員參考及表決或提出意見等
    。由於頂樓漏水屬於公共區域維護範圍，本來就是要維護，
    群組中提案請求選用哪一種方式來修護，由於漏水嚴重，也
    請務必在三天之内來確定，故需要委員們投票來決定一下，
    提案重點分為兩部分：⒈説明材料成本及施工預算，及施工
    方法等等；⒉施工方式的説明及表決；⑴請各位委員推薦防漏
    水修復的師傅。⑵  由12樓委員依據過去施工經驗直接購買
    材料來緊急施工，如果是沒有意見反映時，我將直接採用方
    案，購買防水材料進行緊急施工。3天後投票結果是：有2位
    委員參與投票(陳善欽及陳玉麟)，選擇提案⒉其餘委員沒有
    表示意見。故就按提案中的加注，決定以提案⒉來處理。爲
    了慎重起見，在提案後的第4天(購買材料前)，原告在LINE
    委員會群組中，再次發出説明，如果各位委員確定沒有意見
    時，那就開始準備購買材料及施工，結果沒有其他委員反對
    開始購買防水施工材料。當原告開始購買材料之後隔天(第5
    天)，邱主委突然又回到群組中，提到其要找師傅來施工，
    本人也同意，但材料已買，請師傅買回材料再施工，沒想到
    未能得到任何回復，邱主委就將LINE群組關閉，不再溝通。
    原告就按提案繼續後面流程，防水材料到位後分成6個工作
    天(防水材料施工後要完全曬乾)施工最後完工，準備各項資
    料請款結果被拒，整個過程原告都依據公寓法在行事，請求
    判定被告支付原告施工工程費用新臺幣9610元。
　㈡並聲明：被告應給付原告9610元。
二、被告則以：
　㈠原告起訴主張依據民法第493條之規定請求被告償還修補必要
    之費用，原告此部分之主張與法律規定明顯不符。此因民法
    第493條係針對定作人與承攬人也就是承攬之法律關係所為
    之規定，本件兩造並無承攬法律關係存在，亦非定作人與承
    攬人之關係，所以原告之主張與法律要件不符。
  ㈡原告房屋天花板漏水其漏水原因甚多，是否與被告所負責之
    頂樓公共設施有關非依原告之主張，而需原告舉證以明之，
    自不能以原告之主張未經雙方會同水電師傅現場會勘即要求
    被告支付款項。再者，原告並未向被告正式提出申請，提出
    申請後亦須被告聯絡水電師傅共同會勘，方能確定是否係屬
    被告應行負責之事由，原告捨此不為僅於管委會群組發出漏
    水圖片即自行施作。原告身為管委會委員之一，明知須依正
    式程序提出申請，卻捨正式程序不行，僅以2位委員同意即
    自行施作，未經過管委會委員會議決議通過方行施作。況且
    ，原告所有房屋前因頂樓公共設施瑕疵而有漏水之情形，原
    告亦係經過全數程序提出申請，經由管委會會同承攬之金新
    工程股份有限公司人員會勘後確認瑕疵地方，再由該公司提
    出估價單，而依該估價單備註2.載明「工期：約4-5日(不含
    觀察期)/防水保固服務壹年。」，此有估價單可資為證(被
    證1)。而該公司於110年10月26日完工驗收，被告並於同年1
    1月3日將施工款項3萬元匯款予該公司，此有取款憑條影本
    可資為憑(被證2)。故原告明知縱有被告原因所造成之漏水
    ，惟仍在金新工程股份有限公司110年10月施作之保固1年期
    限內，如有瑕疵亦係由金新工程股份有限公司負保固修繕之
    責，而非由被告支付原告任何修繕之材料或費用，原告之請
    求無據。　
　㈢原告並以定作人自居。惟本件兩造雙方並無承攬法律關係，
    原告未支付任何承攬報酬予被告，被告也未從事承攬工作，
    雙方更無承攬契約之可言，既無承攬契約何有民法第493條
    之適用，原告之主張與法律規定不符甚為明確。至於原告主
    張該大樓於104年8月發包施工，並提出原證7照片為證，惟1
    04年間凱美南區大廈並未成立管理委員會，原告亦未提出任
    何發包及支付款項之證據，其主張已不可採，更104年8月間
    是否有發包施工之情事，與本件原告是否有漏水且須由被告
    負責之主張無涉，原告應舉證的是其房屋漏水如何證明係可
    歸責於被告之原因而造成。原告又主張106年9月進行第一次
    維護並提出原證8收支明細表為證，惟該原證8係自製之表格
    ，為私文書，並無任何人簽認，自不足以證明為真正，原告
    自應提出斯時之防水工程契約、支付費用之證據。另原告所
    提原證9及原證10亦均不足以證明原告之漏水係可歸責於被
    告之原因造成，況原證9所提110年12月19日區權會議紀錄說
    明所示「也請頂樓住戶隨時注意如有漏水情事就要通報管委
    會優先處理修護。」，管委會從沒有拒絕修復頂樓住戶漏水
    問題，而管委會負責修復所支出之金錢為全體住戶所繳納之
    管理費，自應由管委會依法確認漏水原因及依程序發包施作
    ，始符合管委會受全體住戶委託之責。
  ㈣原告起訴一狀又主張此次漏水與金新公司所施作範圍不同，
    此為原告片面之主張不足為採，未經兩造雙方及原施作之金
    新公司師傅會勘確認，如何知悉是否於金新公司保固之範圍
    內？原告片面之主張實不足為採。另外原告主張被告寧願花
    8萬元聘請律師與其訴訟，也不願意賠償其前一案子7500元
    及本件9610元，惟該7500元的事件，原告一開始訴之聲明有
    多項，並非僅有7500元一項，因為法律關係比較複雜，被告
    或其主委並無能力就法律部分為主張，且因原告與被告間有
    多項訴訟，被告或其主委並無法律專才參與這麼多訴訟，且
    主任委員邱玉雲係屬義務職，並未領取任何報酬，實無法就
    眾多訴訟負全部之責任，所以才會擇比較複雜訴之聲明比較
    多項之訴訟委由律師代理，以保護被告之法律上權利。原告
    不思為何無端對於被告進行多樣訴訟？為何不思於體系內依
    程序提出申請及進行？顯見係原告訴訟成性浪費司法資源。
    至於原告於起訴一狀第四點就7500元事件之和解，主張法官
    曾告知「為何管委會不去好好解決住戶漏水的問題，這屬於
    公共問題，卻讓住戶一直在進行訴訟，浪費司法資源，請代
    為轉達。」，此為原告片面之主張與事實不符，而且一再不
    遵守程序並提出訴訟的是原告並非被告，浪費司法資源是原
    告並非被告等語，為抗辯。
  ㈤聲明：原告之訴駁回。　
三、得心證之理由：
　㈠按當事人主張有利於己之事實者，就其事實有舉證之責任，
    民事訴訟法第277條前段定有明文，是民事訴訟如係由原主
    張權利者，應先由原告負舉證之責，若原告先不能舉證，以
    證實自己主張之事實為真實，則被告就其抗辯事實即令不能
    舉證，或其所舉證據尚有疵累，亦應駁回原告之請求（最高
    法院17年上字第917號判例意旨參照）。又事實有常態與變
    態之分，其主張常態事實者無庸負舉證責任，反之，主張變
    態事實者，則須就其所主張之事實負舉證責任（最高法院86
    年度台上字第891號判決意旨參照）。
　㈡原告主張系爭房屋滲漏水，自應先證明該滲漏水係公共管線
    滲漏水，或有何可歸責被告之事由導致滲漏水，前開事實依
    前述舉證責任分配之原則，原告自應對其有利之事實負舉證
    責任。然原告僅以其天花板滴水認為被告應對其負責，邏輯
    上未免太過跳越，蓋滲漏水原因之可能性有4：⒈原告私管漏
    水（原告負責）、⒉公寓大廈之公共管線漏水（被告負責）
    、⒊私管及公管皆漏水（兩造皆負責）、⒋不可歸責於任何人
    之自然損耗（兩造皆不必負責），原告未能究明原因是以上
    何者便歸責於被告，其主張難認可採。
　㈢原告自承其為被告之一員，且不爭執系爭管理委會會之管理
    委員共有12人（本院卷第112頁第7至9行），其縱在LINE提
    案（假設語氣，姑且不論應依大廈之規定提出申請、管委會
    派人及水電師傅會勘），亦需過半數之委員同意始能修繕，
    從而12名委員扣除原告外，尚有11名委員，自應有6位委員
    之同意，然原告自承僅有陳玉麟、陳善欽同意（本院卷第11
    1頁第30行），不足管理委員之半數，原告竟自行僱工修復
    ，原告所陳尚難憑採。
　㈣原告雖主張：「3天後投票結果是：有2位委員參與投票(陳善
    欽及陳玉麟)，選擇提案⒉其餘委員沒有表示意見。故就按提
    案中的加注，決定以提案⒉來處理。爲了慎重起見，在提案
    後的第4天(買材料前)，原告在LINE委員會群組中，再次發
    出説明，如果各位委員確定沒有意見時，那本人就開始準備
    購買材料及施工，結果確定沒有其他委員反對，故開始購買
    防水施工材料」云云。然查，原告提出之LINE紀錄係自行註
    明日期，是否果真如此（3日內無人反對，先不論原告自行
    規定表決方式等是否可信），並無法確定；況且，管委會係
    採合議制，對於議案需採過半同意，如果以「擬制」之意思
    認為管理委員於若干日未表示意見，則推定該委員「同意」
    或「不同意」，自應有明確之表決規定，原告竟一人自行添
    加管委會未有之表決條件「…請務必在3天之內，即111.5.28
    晚上前進行回復及決定，如果委員都沒有其它意見表達時，
    我將採取第二方案…」（本院卷第15頁），其堅稱有通過管
    委會委員之過半數同意自非合法，原告之行為殊難憑採。
四、綜上所述，原告既無法證明漏水之原因，亦無法證明其已經
    管委會過半數之同意就逕自修繕，應認其主張被告應給付原
    告9610元為無理由，應予駁回。　　
五、本件事證已臻明確，兩造其餘攻擊防禦方法與判決之結果不
    生影響，爰不一一贅論，併此敘明。
六、訴訟費用負擔之依據：民事訴訟法第78條。本件訴訟費用額
    ，依後附計算書確定如主文所示金額。
中　　華　　民　　國　　111 　年　　10　　月　　20　　日
                      臺北簡易庭  法  官  趙子榮
以上正本證明與原本無異。
如不服本判決，須以違背法令為理由，於判決送達後20日內向本
庭提出上訴狀（應按他造當事人之人數附繕本）；如委任律師提
起上訴者，應一併繳納上訴審裁判費。
中　　華　　民　　國　　111 　年　　10　　月　　20　　日
                                  書記官  陳怡安
計   算   書：
項        目             金   額（新臺幣）    備    註
第一審裁判費             1000元
合        計             1000元

附錄：
一、民事訴訟法第436條之24第2項：
    對於小額程序之第一審裁判上訴或抗告，非以其違背法令為
    理由，不得為之。
二、民事訴訟法第436條之25：
    上訴狀內應記載上訴理由，表明下列各款事項：
    （一）原判決所違背之法令及其具體內容。
    （二）依訴訟資料可認為原判決有違背法令之具體事實。